臺灣臺北地方法院民事判決　　　　　　 93年度簡上字第660號
上　訴　人　日盛國際商業銀行股份有限公司
法定代理人　乙○○
訴訟代理人　丙○○
被 上訴 人　甲○○
上列當事人間請求返還信用卡消費款事件，上訴人對於中華民國
93年9月9日臺灣臺北地方法院新店簡易庭93年度店簡字第284號
第一審判決提起上訴，本院判決如下：
    主      文
上訴駁回。
第二審訴訟費用由上訴人負擔。
    事      實
甲、上訴人方面：
一、聲明：(一)原判決廢棄。(二)被上訴人應給付上訴人新臺幣（下
    同）293,320元，及其中275,529元自民國93年2月26日起至
    清償日止，按日息萬分之5.479計算之利息，暨每月加計900
    元之違約金。
二、陳述：除與原審判決所載者相同茲予引用外，補稱：
  (一)當事人意思表示合致，契約即為成立，民法第153 條第1 項
    定有明文。本件被上訴人既已自承於信用卡申請書附卡簽名
    欄上親簽，且將申請書寄回上訴人銀行申請信用卡使用，則
    兩造間之契約已成立。且簽名欄上註明「申請人同意本行開
    若對約定條款有異議時，請將信用卡折斷掛號寄回，否則視
    為允諾本約定條款」等字，被上訴人不得諉稱不知。至是否
    開卡或開卡後是否持卡消費，並非信用卡契約成立之要件。
  (二)又依民法第103 條規定，代理行為者，對代理人所為之行為
    當然對本人發生效力。本件上訴人乃依循信用卡申請書上留
    存之帳單地址即信用卡寄送地址將信用卡正卡及附卡寄出，
    上訴人善意信賴信用卡申請書上所填地址可以送達被上訴人
    。且正卡持卡人楊暉華確有收到信用卡，即應視同附卡申請
    人即被上訴人亦收受信用卡，正附卡未送達本人之風險，應
    由被上訴人負擔。被上訴人應與正卡持卡人楊暉華就信用卡
    消費款負連帶清償責任。
乙、被上訴人方面：
一、聲明：上訴駁回。
二、陳述：除與原審判決書所載者相同茲予引用外，補稱：
    上訴人應將正卡、附卡分別寄送予正卡、附卡申請人，被上
    訴人並未收到信用卡附卡，無法持卡消費。且信用卡申請書
    上並無任何關於附卡持卡人應與正卡持卡人就信用卡消費帳
    款負連帶清償責任之約定。被上訴人並未與正卡持卡人楊暉
    華同住，楊暉華目前下落不明，被上訴人沒有收到信用卡、
    帳單及約定條款。
    理      由
一、上訴人原名「寶島商業銀行股份有限公司」，於90年9月12
    日經經濟部許可，變更名稱為「日盛國際商業銀行股份有限
    公司」，其組織法定代理人均未更易，其法人格仍屬同一，
    合先敘明。
二、本件上訴人起訴主張：訴外人楊暉華於86年7月4日邀同被上
    訴人為附卡持有人與上訴人訂立信用卡使用契約，依約楊暉
    華及被上訴人得於特約商店記帳消費或預借現金，除預借現
    金應按借款金額百分之3.5計付手續費外，並應於次月10日
    前向上訴人繳付最低繳款金額，剩餘款項得延後付款，並按
    年息百分之20（即日息萬分之5.479）計付循環利息，如未
    於依約清償，即喪失期限利益，除應按上開利率計付遲延利
    息外，並應按月給付900元之違約金；詎楊暉華請領前開信
    用卡使用後使用迄今，簽帳消費275,529元迄未清償，其債
    務已視為全部到期。被上訴人即附卡持卡人應就正卡消費款
    負連帶清償責任，爰依信用卡消費契約，請求被上訴人應給
    付293,320元及其中275,529元自93年2月26日起至清償日止
    ，按年息百分之20計算之利息，並自93年3月10日起至清償
    日止，按每月計付900元之違約金。被上訴人則以其固為前
    揭信用卡之附卡申請人，惟未收到信用卡附卡，亦未收到銀
    行寄出之信用卡約定條款，根本未開卡使用附卡，不應與正
    卡持卡人楊暉華負連帶責任等語置辯。
三、本件被上訴人及訴外人楊暉華於86年7月4日與上訴人訂立信
    用卡契約，以楊暉華為正卡持卡人、被上訴人為附卡持卡人
    ，經上訴人核准後，將信用卡正卡及附卡一併寄送到臺北市
    ○○○路73號11樓即楊暉華公司地址，嗣後被上訴人並無開
    卡紀錄，而楊暉華持信用卡消費，尚有293,320元，及其中2
    75,529元自93年2月26日起至清償日止，按日利率萬分之5.4
    79 計算之利息，暨每月加計900元之違約金迄未清償等事實
    ，為兩造所不爭執，且有信用卡申請書在卷可參（見支付命
    令卷），堪信為真實。
四、本件爭點在於：(一)兩造間信用卡契約是否成立？(二)被上訴人
    與楊暉華就使用信用卡所生之消費帳款是否應負連帶給付責
    任？經查：
  (一)以銀行就信用卡之核發程序而言，申請人填具申請書提出申
    請後，發卡銀行保留核卡權利，須就申請人之資力及信用狀
    況進行徵信程序後，若申請人符合其核發信用卡之標準，發
    卡銀行始予核准，並將信用卡、約定條款等一併寄送予申請
    人。基此，申請人填具申請書申請信用卡，僅係信用卡契約
    之要約，經發卡銀行評估申請人之信用狀況後，於核發信用
    卡時方為信用卡契約之承諾，信用卡契約於焉成立。本件上
    訴人主張被上訴人於申請書上親簽，信用卡契約已成立云云
    ，自不可採。
  (二)再按非對話而為意思表示者，其意思表示，以通知達到相對
    人時，發生效力，民法第95條第1項前段定有明文。本件上
    訴人經過徵信程序而准予核發信用卡，此承諾之意思表示應
    到達被上訴人及楊暉華，始生承諾之效力，信用卡契約方能
    成立。本件申請書上「帳單及信用卡寄送地址」一欄係勾選
    「同任職機構地址」項，非「同
    福路5段150巷43號4樓，申請書附支付命令卷），亦無另行
    加註附卡應寄送至其他地址，可認為被上訴人及楊暉華已指
    定以楊暉華任職機構即崴永國際企業有限公司之地址「台北
    市○○街6之1號6之2樓604室」為信用卡正、附卡、約定條
    款及帳單之送達處所。如同當事人向法院陳明送達代收人時
    ，法院向送達代收人為送達時，即生送達之效力，代收人是
    否將訴訟文書交付予當事人本人，對送達之效力無影響。惟
    如上訴人未依信用卡申請書上正、附卡申請人所指定之處所
    該信用卡正、附卡，否則難認已發生送達之效力。本件被上
    訴人否認曾收受前揭信用卡之附卡及約定條款，而上訴人於
    原審審理時自承「約定條款是連同卡片寄到申請人楊暉華的
    公司地址台北市松山區○○○路73號11樓」（見原審卷93年
    8月3日審理筆錄），已非送達於被上訴人於申請書上所指定
    應送達之處所，對被上訴人而言，並不發生送達效力。況上
    訴人並未提出其將信用卡附卡、約定條款等文件送達於台北
    市松山區○○○路73號11樓，由楊暉華簽收之證據資料，其
    空言主張信用卡卡片連同約定條款已送至台北市松山區○○
    ○路73號11樓云云，亦難信為真實。故本件上訴人未能證明
    其承諾之意思表示已經到達被上訴人，本件信用卡附卡消費
    契約未經意思表示合致，應不成立，被上訴人抗辯未收到信
    用卡附卡，信用卡契約未成立等語，足可採信。又信用卡正
    、附卡使用契約，其契約是否成立，應各別認定，縱使楊暉
    華收受信用卡正卡及約定條款，仍不能以此推論上訴人將附
    卡合法送達予被上訴人，併予敘明。
  (三)復按連帶債務之成立，以數債務人明示對於債權人各負全部
    給付之責任或有法律明文規定者為限，民法第272條定有明
    文。本件被上訴人所簽名填具之信用卡申請書上僅有：「．
    ．本人及附卡申請人並同意共同及個別負責該帳戶之基本信
    用卡或所有附屬信用卡所負一切帳項．．」等字樣（見支付
    命令卷），並未註明「連帶責任」或「連帶債務人」，亦無
    何關於負全部給付責任之記載。是故被上訴人於簽名填具申
    請書，申請附卡使用時，並無與正卡持卡人楊暉華就使用信
    用卡之一切消費款項負連帶清償責任之明示。至申請書上附
    記：「同意．．並履行隨卡附上之信用卡約定條款（若對該
    約定條款有異議時，請將信用卡折斷掛號寄回，否則視為允
    諾本約定條款）．．」等語，及信用卡約定條款第3條：「
    正卡持卡人或附卡持卡人就各別使用信用卡所生應付帳款互
    負連帶清償責任」（見原審卷），可見信用卡約定條款係與
    信用卡附卡一併寄送，申請人於填具申請書時並未閱覽信用
    卡約定條款，且如前所述，上訴人未能舉證證明已將信用卡
    附卡及約定條款合法送達予被上訴人，被上訴人未實際收受
    信用卡附卡及約定條款，信用卡消費契約對被上訴人並不成
    立，上訴人自不得因此援引約定條款第3條之約定，要求被
    上訴人與楊暉華就信用卡正卡之消費款負連帶給付責任。
五、綜上所述，本件上訴人並未能舉證證明被上訴人已收受信用
    卡附卡及約定條款，該信用卡消費契約對被上訴人並不成立
    ，從而，本件上訴人依信用卡消費契約，認被上訴人應與正
    卡持卡人楊暉華就正卡之信用卡消費款負連帶清償責任，請
    求被上訴人給付293, 320元，及其中275,529元自93年2月26
    日起至清償日止，按年息百分之20計算之利息，暨每月加計
    900元之違約金，洵屬無據。原審所為上訴人敗訴之判決，
    並無不合。上訴論旨指摘原判決不當，求予廢棄改判，為無
    理由。
六、因本案事證已臻明確，兩造其餘主張陳述及所提之證據，均
    毋庸再予審酌，附此敘明。
七、據上論結，本件上訴為無理由，依民事訴訟法第436條之1第
    3項、第449條、第78條，判決如主文。
中　　華　　民　　國　　94　　年　　1 　　月　　21　　日
             民事第一庭  審判長  法　官　呂淑玲
                                 法　官  傅中樂
                                 法　官　林晏如
以上正本係照原本作成。
本件判決不得上訴。
中　　華　　民　　國　　94　　年　　1 　　月　　21　　日
                                 書記官　高菁菁
